臺灣新北地方法院刑事判決
110年度審訴字第1335號
公  訴  人  臺灣新北地方檢察署檢察官
被      告  張進貴


                   
上列被告因搶奪等案件，經檢察官提起公訴（110年度偵字第332
83號），被告於準備程序中對被訴事實為有罪陳述，本院合議庭
裁定由受命法官獨任行簡式審判程序，並判決如下：
　　主　文
張進貴犯如附表「罪名及宣告刑」欄所示之罪，各處如附表「罪
名及宣告刑」欄所示之刑，並分別諭知如附表編號2、3「沒收」
欄所示之沒收。附表編號2、3所示之罪（共貳罪），應執行有期
徒刑壹年捌月。
　　事　實
一、張進貴意圖為自己不法之所有，分別為下列犯行： 
　㈠基於竊盜之犯意，於民國110年6月12日13時30分許，在桃園
    市○○區○○○路00號前，見林怡慧所有之車號000-0000號普通
    重型機車停放在該處且機車鑰匙未拔取，認有機可乘，即以
    該機車鑰匙發動電門之方式竊取該機車，得手後旋即騎乘該
    機車離開現場。
　㈡基於搶奪之犯意，於同日15時26分許，騎乘上開竊得之機車
    ，行經新北市○○區○○街00號臺灣銀行前時，見黃游阿雪獨自
    一人騎乘腳踏車行至該處，認有機可趁，遂騎車自黃游阿雪
    右後方接近，趁黃游阿雪不及防備之際，徒手搶奪黃游阿雪
    所有置放在腳踏車前方置物籃之包包1個（內含鑰匙1串、行
    動電話1支、現金新臺幣【下同】約2,000元、身分證、健保
    卡各1張），得手後旋即騎車離開現場。
　㈢基於搶奪之犯意，於同日15時28分許，騎乘上開竊得之機車
    ，行經新北市○○區○○街0段00號樹林農會金寮分部自動櫃員
    機前時，見洪一男單獨在該處提款，認有機可趁，即趁洪一
    男操作自動櫃員機完畢尚未及取鈔之際，徒手搶奪自動櫃員
    機取鈔口之現金1萬9,000元，得手後旋即騎車逃離現場。嗣
    經林怡慧、黃游阿雪、洪一男報警處理，經警調閱相關監視
    器錄影畫面後，循線於翌（13）日10時20分許，在張進貴不
    知情之友人邵建邦位於新北市○○區○○○路00巷00號3樓住處查
    獲張進貴，並扣得其竊得之上開普通重型機車1輛（已發還
    林怡慧）、花用剩餘之贓款5,800元（已分別發還黃游阿雪1
    ,000元、洪一男4,800元），而查悉上情。
二、案經黃游阿雪訴由新北市政府警察局樹林分局報告臺灣新北
    地方檢察署檢察官偵查起訴。
　　理　由
一、按除被告所犯為死刑、無期徒刑、最輕本刑為3年以上有期
    徒刑之罪或高等法院管轄第一審案件者外，於第一次審判期
    日前之準備程序進行中，被告先就被訴事實為有罪之陳述時
    ，審判長得告知被告簡式審判程序之旨，並聽取當事人、代
    理人、辯護人及輔佐人之意見後，裁定進行簡式審判程序，
    刑事訴訟法第273條之1第1項定有明文。經核本件被告所犯
    係死刑、無期徒刑、最輕本刑為3年以上有期徒刑以外之罪
    ，其於準備程序中就被訴之事實為有罪陳述，經法官告知簡
    式審判程序之旨，並聽取公訴人及被告之意見後，本院合議
    庭依刑事訴訟法第273條之1第1項規定，裁定由受命法官獨
    任進行簡式審判程序，合先敘明。
二、上揭犯罪事實，業據被告張進貴於警詢、偵查及本院審理時
    均坦承不諱，核與證人即告訴人黃游阿雪、證人即被害人林
    怡慧、洪一男、證人邵建邦於警詢時證述之情節相符，復有
    自願受搜索同意書、新北市政府警察局樹林分局搜索扣押筆
    錄、扣押物品目錄表、桃園市政府警察局龜山分局大華派出
    所受理案件證明單各1份、贓物認領保管單3份、黃游阿雪遭
    搶奪之監視器錄影畫面翻拍照片5張、洪一男遭搶奪之監視
    器錄影畫面翻拍照片6張、查獲現場暨扣案物品照片共11張
    、新北市政府警察局110年8月17日新北警鑑字第1101551341
    號鑑驗書1份（見偵卷第29頁、第31頁至第35頁、第39頁、
    第41頁、第43頁、第45頁、第59頁至第69頁、第75頁至第76
    頁）附卷可稽，足認被告前揭自白均與事實相符，應堪採信
    。本案事證明確，被告上開犯行均堪認定，應予依法論科。
三、論罪科刑：
　㈠核被告如事實欄一、㈠所為，係犯刑法第320條第1項之竊盜罪
    ；如事實欄一、㈡、㈢所為，均係犯同法第325條第1項之搶奪
    罪。
　㈡被告所犯上開1次竊盜及2次搶奪罪（共3罪），犯意各別，行
    為互殊，應予分論併罰。
　㈢被告前①因竊盜案件，經臺灣高等法院以95年度上易字第1944
    號判處有期徒刑6月確定，嗣經臺灣高等法院以99年度聲減
    字第100號裁定減為有期徒刑3月確定；②因搶奪、施用毒品
    等案件，經本院以95年度訴字第1968號判處有期徒刑1年6月
    、1年、6月，上訴後經臺灣高等法院以96年度上訴字第995
    號駁回上訴確定，嗣後經本院以96年度聲減字第7647號裁定
    減為有期徒刑9月、6月、3月確定；③因販賣毒品案件，經臺
    灣高等法院以96年度上更㈠字第606號判處有期徒刑4年，上
    訴後經最高法院以99年度台上字第3388號駁回上訴確定；上
    開①至③案之罪刑嗣經臺灣高等法院以99年度聲減字第100號
    裁定應執行有期徒刑5年6月確定；④因竊盜、搶奪等案件，
    經臺灣高等法院以99年度上訴字第2267號判處有期徒刑3月
    、7月、4月、8月、9月確定；⑤因施用毒品案件，經本院以9
    9年度訴字第1734號判處有期徒刑10月、5月確定；上開④⑤案
    之罪刑嗣經臺灣高等法院以101年度聲字第411號裁定應執行
    有期徒刑2年11月確定，經與前開應執行之有期徒刑5年6月
    接續執行，於104年4月9日縮刑假釋出監並付保護管束，嗣
    經撤銷假釋，尚應執行殘刑有期徒刑1年4月30日。⑥因搶奪
    案件，經本院以106年度訴緝字第103號判處有期徒刑1年，
    上訴後經臺灣高等法院以106年度上訴字第2891號駁回上訴
    確定；⑦因公共危險案件，經本院以106年度審交簡字第441
    號判處有期徒刑5月，上訴後經本院以106年度交簡上字第36
    9號駁回上訴確定；⑧因施用毒品案件，經本院以106年度審
    訴字第1449號判處有期徒刑8月確定；上開⑥至⑧案之罪刑嗣
    經本院以107年度聲字第4225號裁定應執行有期徒刑1年9月
    確定，經與前開殘刑有期徒刑1年4月30日接續執行，於109
    年7月17日縮刑期滿執行完畢等情，有臺灣高等法院被告前
    案紀錄表1份在卷可佐，其於徒刑執行完畢後5年之內，故意
    再犯本案有期徒刑以上之各罪，均為累犯，應依刑法第47條
    第1項之規定加重其刑。又本案依被告之犯罪情節及其素行
    綜合以觀（見前開被告前案紀錄表），並無應予量處最低法
    定本刑之情形，則依累犯規定加重其刑，尚不至於發生罪刑
    不相當之情形，而與司法院釋字第775號解釋意旨無違，附
    此敘明。
　㈣爰審酌被告前曾犯竊盜及搶奪罪經法院判刑並入監執行，有
    前開被告前案紀錄表可參，詎仍未知所戒慎，不思以正當途
    徑賺取錢財，復竊取他人機車作為犯案工具後密集行搶路人
    ，對社會治安之危害甚大，亦造成被害人之心理恐懼及財物
    損失，所為應予非難，兼衡其犯罪之動機、目的、手段、所
    竊取及搶奪財物之價值、犯後坦承犯行之態度，且已返還部
    分竊得財物予各被害人，經被害人洪一男表示願意原諒被告
    （見本院卷第95頁），及國中畢業之智識程度，自陳業工、
    已婚、需扶養中風之雙親及1名未成年子女、經濟狀況不佳
    之生活狀況（見被告個人戶籍資料、本院卷第95頁）等一切
    情狀，分別量處如附表「罪名及宣告刑」欄所示之刑，並就
    得易科罰金之罪刑（即附表編號1部分）諭知易科罰金之折
    算標準；另就不得易科罰金之罪刑（即附表編號2、3部分）
    定其應執行如主文所示之刑。
四、沒收：
　㈠被告事實欄一、㈡所示搶奪犯行所取得之包包1個、鑰匙1串、
    行動電話1支、現金約2,000元（被告此部分搶得現金之應追
    徵價額認定顯有困難，爰依刑法第38條之2第1項規定，並採
    取最有利於被告之認定，認定為2,000元），均屬被告該次
    犯行之犯罪所得，惟其中現金1,000元業經扣案並發還告訴
    人黃游阿雪，有贓物認領保管單1份可參（見偵卷第43頁）
    ，故此部分現金依刑法第38條之1第5項規定不予宣告沒收，
    而被告其餘犯罪所得，均未據扣案，且未實際合法發還或賠
    償告訴人黃游阿雪，宣告沒收亦無過苛、欠缺刑法上之重要
    性、犯罪所得價值低微，或為維持受宣告人生活條件之必要
    等情形，自應依刑法第38條之1第1項前段規定宣告沒收，並
    依同條第3項規定諭知於全部或一部不能沒收或不宜執行沒
    收時，追徵其價額。
　㈡被告事實欄一、㈢所示搶奪犯行所取得之現金1萬9,000元，屬
    被告該次犯行之犯罪所得，惟其中現金4,800元業經扣案並
    發還被害人洪一男，有贓物認領保管單1份可參（見偵卷第4
    5頁），故此部分現金依刑法第38條之1第5項規定不予宣告
    沒收，而被告其餘犯罪所得現金1萬4,200元，未據扣案，且
    未實際合法發還或賠償被害人洪一男，宣告沒收亦無過苛、
    欠缺刑法上之重要性、犯罪所得價值低微，或為維持受宣告
    人生活條件之必要等情形，自應依刑法第38條之1第1項前段
    規定宣告沒收，並依同條第3項規定諭知於全部或一部不能
    沒收或不宜執行沒收時，追徵其價額。
　㈢被告事實欄一、㈠所示竊盜犯行所竊得之車號000-0000號普通
    重型機車1輛，已扣案並發還被害人林怡慧一節，有贓物認
    領保管單1份可參（見偵卷第41頁），爰依刑法第38條之1第
    5 項規定不予宣告沒收。
　㈣被告事實欄一、㈡所示搶奪犯行所取得告訴人黃游阿雪之身分
    證、健保卡各1張，固屬被告之犯罪所得，惟均未扣案，且
    此等物品純屬個人身分證明、資格之用，倘告訴人黃游阿雪
    申請註銷並補發新證件，原證件即失去功用，已不具刑法重
    要性，為免執行之困難，爰依刑法第38條之2第2項規定不予
    宣告沒收。
　㈤至扣案之黑色球鞋1雙、黑色短袖上衣、卡其色短褲各1件，
    固為被告犯案時之穿著，惟上開衣物僅為一般人日常生活用
    品，與被告實現本案犯罪行為並無直接關聯，爰不予宣告沒
    收，附此敘明。
據上論斷，應依刑事訴訟法第273條之1第1項、第299條第1項前
段，判決如主文。
本案經檢察官戊○○提起公訴，檢察官林亭妤到庭執行職務。
中　　華　　民　　國　 111　　年　　 1　　月　　11　　日
　　　　　　　　　刑事第二十三庭　法　官　藍海凝
上列正本證明與原本無異。
如不服本判決，應於判決送達後20日內敘明上訴理由，向本院提
出上訴狀 (應附繕本) ，上訴於臺灣高等法院。其未敘述上訴理
由者，應於上訴期間屆滿後20日內向本院補提理由書「切勿逕送
上級法院」。
　　　　　　　　　　　　　　　　　書記官　羅婉嘉
中　　華　　民　　國　 111　　年　　 1　　月　　11  　日
附錄本案論罪科刑法條全文：
中華民國刑法第320條
意圖為自己或第三人不法之所有，而竊取他人之動產者，為竊盜
罪，處5年以下有期徒刑、拘役或50萬元以下罰金。
意圖為自己或第三人不法之利益，而竊佔他人之不動產者，依前
項之規定處斷。
前二項之未遂犯罰之。 
中華民國刑法第325條
意圖為自己或第三人不法之所有，而搶奪他人之動產者，處6月
以上5年以下有期徒刑。
因而致人於死者，處無期徒刑或7年以上有期徒刑，致重傷者，
處3年以上10年以下有期徒刑。
第一項之未遂犯罰之。
附表：
編號 犯罪事實 罪名及宣告刑 沒收  1 事實欄一、㈠部分 張進貴犯竊盜罪，累犯，處有期徒刑伍月，如易科罰金，以新臺幣壹仟元折算壹日。 無。  2 事實欄一、㈡部分 張進貴犯搶奪罪，累犯，處有期徒刑壹年。 未扣案之犯罪所得包包壹個、鑰匙壹串、行動電話壹支、新臺幣壹仟元均沒收，於全部或一部不能沒收或不宜執行沒收時，追徵其價額。  3 事實欄一、㈢部分 張進貴犯搶奪罪，累犯，處有期徒刑壹年貳月。 未扣案之犯罪所得新臺幣壹萬肆仟貳佰元沒收，於全部或一部不能沒收或不宜執行沒收時，追徵其價額。